【裁判字號】    97,易,530
【裁判日期】    971121
【裁判案由】    違反毒品危害防制條例
【裁判全文】
臺灣嘉義地方法院刑事判決               97年度易字第530號
公  訴  人  臺灣嘉義地方法院檢察署檢察官
被      告  甲○○
上列被告因違反毒品危害防制條例案件，經檢察官提起公訴（97
年度毒偵字第1292號），因被告於本院審理中就被訴事實為有罪
之陳述，經本院裁定以簡式審判程序審理判決如下：
    主  文
甲○○施用第二級毒品，累犯，處有期徒刑肆月，如易科罰金，
以新臺幣壹仟元折算壹日。
    犯 罪 事 實
一、甲○○於民國92年間曾因施用毒品案件，經本院以92年度毒
    聲字第 277號裁定應送勒戒處所觀察、勒戒，後因無繼續施
    用毒品傾向，於92年5月9日執行完畢釋放，又於觀察勒戒處
    分執行完畢釋放後 5年內，再犯施用第二級毒品案件，經本
    院以93年度嘉簡字第710號判決判處有期徒刑6月確定，於97
    年 6月10日縮刑期滿執行完畢出監。詎仍不知悔改，基於施
    用第二級毒品甲基安非他命之犯意，於97年 7月11日上午，
    在嘉義市○○路友人住處，與友人以將甲基安非他命放入玻
    璃球內用火燒烤後吸食其煙氣之方式，施用甲基安非他命 1
    次。嗣經警於97年 7月11日上午10時33分許採尿送驗，結果
    確呈甲基安非他命陽性反應，始查悉上情。
二、案經嘉義市政府警察局第二分局報告臺灣嘉義地方法院檢察
    署檢察官偵查起訴。
    理  由
一、本件被告甲○○所犯係死刑、無期徒刑、最輕本刑為 3年以
    上有期徒刑以外之罪，亦非高等法院管轄第一審案件，且被
    告於本院準備程序中，已就被訴事實為有罪之陳述，經告知
    簡式審判程序之旨後，被告及檢察官對於本件改依簡式審判
    程序審理均表示同意，本院依刑事訴訟法第273條之 1第1項
    規定，當庭裁定本件進行簡式審判程序，是本件依刑事訴訟
    法第273條之2規定，不受同法第159條第1項、第161條之2、
    第161條之3、第163條之1及第164條至第170條有關證據提示
    、交互詰問及傳聞法則有關限制證據能力等相關規定之限制
    ，合先敘明。
二、上開犯罪事實，業據被告坦承不諱，且其本件為警採集送驗
    之尿液，經以酵素免疫法（ＥＩＡ）初步篩檢及氣相層析質
    譜法（ＧＣ／ＭＳ）確認鑑定，檢驗結果確呈甲基安非他命
    之陽性反應，有高雄市立凱旋醫院97年 7月21日濫用藥物尿
    液檢驗報告及代號與真實姓名對照表各 1紙在卷可資佐證。
    足認被告上開任意性自白與事實相符，應可採信。
三、按施用第一、二級毒品為犯罪行為，毒品危害防制條例第10
    條定有處罰明文。故施用第一、二級毒品者，依前揭規定本
    應科以刑罰。惟基於刑事政策，對合於一定條件之施用者，
    則依同條例第20條、第23條之規定，施以觀察、勒戒及強制
    戒治之保安處分。又毒品危害防制條例於92年7月9日修正公
    布，自93年1月9日施行，其中第20條、第23條將施用毒品之
    刑事處遇程序，區分為「初犯」及「5年內再犯」、「5年後
    再犯」。依其立法理由之說明：「初犯」，經觀察、勒戒或
    強制戒治後，應為不起訴處分或不付審理之裁定；經觀察、
    勒戒或強制戒治執行完畢釋放後，「 5年內再犯」者，因其
    再犯率甚高，原實施之觀察、勒戒及強制戒治既已無法收其
    實效，爰依法追訴或裁定交付審理。至於經觀察、勒戒或強
    制戒治執行完畢釋放後，「 5年後再犯」者，前所實施之觀
    察、勒戒或強制戒治已足以遮斷其施用毒品之毒癮，為期自
    新及協助其斷除毒癮，仍適用「初犯」規定，先經觀察、勒
    戒或強制戒治之程序。從而依修正後之規定，僅限於「初犯
    」及「5年後再犯」2種情形，始應先經觀察、勒戒或強制戒
    治程序。倘被告於5年內已再犯，經依法追訴處罰，縱其第3
    次（或第 3次以上）再度施用毒品之時間，在初犯經觀察、
    勒戒或強制戒治執行完畢釋放5年以後，已不合於「5年後再
    犯」之規定，且因已於「 5年內再犯」，顯見其再犯率甚高
    ，原實施觀察、勒戒或強制戒治，已無法收其實效，即應依
    該條例第10條處罰。至於第3次（或第3次以上）施用毒品之
    時間，是否宜有期間限制？以多久為適宜？則分屬刑事政策
    、專門醫學之範圍，非審判機關所能決定，有待循立法途徑
    解決。本件被告於92年間曾因施用毒品案件，經本院以92年
    度毒聲字第 277號裁定應送勒戒處所觀察、勒戒，後因無繼
    續施用毒品傾向，於92年5月9日執行完畢釋放，又於觀察勒
    戒處分執行完畢釋放後 5年內，再犯施用第二級毒品案件，
    經本院以93年度嘉簡字第710號判決判處有期徒刑6月確定，
    於97年 6月10日縮刑期滿執行完畢出監等節，有臺灣高等法
    院被告前案紀錄表在卷可按。是被告於「初犯」經觀察、勒
    戒及強制戒治後，曾於 5年內再犯，經依法追訴處罰，揆諸
    上揭說明，本案自無再經觀察、勒戒及強制戒治之必要，檢
    察官逕行起訴，即無不合。本件事證明確，被告犯行堪以認
    定。
四、而查甲基安非他命為毒品危害防制條例第 2條第2項第2款所
    定之第二級毒品，故核被告所為，係犯毒品危害防制條例第
    10條第 2項之施用第二級毒品罪。被告持有甲基安非他命以
    施用，其持有之低度行為，應為施用之高度行為所吸收，不
    另論罪。又其前因連續施用第二級毒品案件，經本院以93年
    度嘉簡字第 710號判決判處有期徒刑6月確定，於97年6月10
    日縮刑期滿執行完畢出監之情，亦有上開被告前案紀錄表在
    卷可稽，其於受徒刑之執行完畢後， 5年以內故意再犯本件
    有期徒刑以上之罪，為累犯，應依法加重其刑。爰審酌被告
    曾因施用毒品經裁定觀察、勒戒及判處徒刑執行完畢，猶未
    知警惕而再犯本案，足見其未徹底戒除施用毒品之惡習，惟
    念及施用毒品本質上係戕害自身健康之行為，尚未嚴重破壞
    社會秩序或侵害他人權益，且被告坦承犯行、犯後態度尚可
    、高工肄業之智識程度、從事服飾買賣、經濟狀況小康、未
    婚一人獨居之生活狀況暨其犯罪之動機、目的、手段等一切
    情狀，量處如主文所示之刑，併諭知易科罰金折算標準。
據上論斷，應依刑事訴訟法第 273條之1第1項、第299條第1項前
段，毒品危害防制條例第10條第2項，刑法第11條前段、第47 條
第1項、第41條第1項前段，判決如主文。
本案經檢察官陳昱奉到庭執行職務。
中    華    民    國    97    年    11    月    21    日
                  刑事第四庭    法  官  吳育霖
以上正本證明與原本無異。
如不服本判決應於收受判決後10日內向本院提出上訴書狀，並應
敘述具體理由；其未敘述上訴理由者，應於上訴期間屆滿後20日
內向本院補提理由書（均須按他造當事人之人數附繕本）「切勿
逕送上級法院」。告訴人或被害人如對於本判決不服者，應具備
理由請求檢察官上訴，其上訴期間之計算係以檢察官收受判決正
本之日期為準。
中    華    民    國    97    年    11    月    21    日
                                書記官  林美芳
附錄本案論罪科刑法條：
毒品危害防制條例第10條
施用第一級毒品者，處6月以上5年以下有期徒刑。
施用第二級毒品者，處3年以下有期徒刑。


司法院資訊處製作；財團法人民間司法改革基金會備份。
